【裁判字號】    94,易,1636
【裁判日期】    950327
【裁判案由】    毒品危害防制條例
【裁判全文】
臺灣桃園地方法院刑事判決              94年度易字第1636號
聲  請  人  臺灣桃園地方法院檢察署檢察官
被      告  甲○○
上列被告因違反毒品危害防制條例案件，經檢察官聲請簡易判決
處刑（九十四年度偵字第一三七七六號），本院認不得以簡易判
決處刑（九十四年度桃簡字第二二０一號），改依通常程序審理
，並判決如下：
    主  文
甲○○無罪。
    理  由
壹、程序部分：
    按「刑事訴訟法第一百五十九條第一項雖規定，被告以外之
    人於審判外之言詞或書面陳述，除法律有規定外，不得作為
    證據。惟同法第一百五十九條之五第二項已規定，當事人、
    代理人或辯護人於法院調查證據時，知有第一百五十九條第
    一項不得為證據之情形，而未於言詞辯論終結前聲明異議者
    ，視為有前項之同意（指同條第一項之同意作為證據）。」
    （詳最高法院九十三年度台上字第三五三三號判決要旨）：
    又「刑事訴訟法第一百五十九條之五明定：『被告以外之人
    於審判外之陳述，雖不符前四條之規定，而經當事人於審判
    程序同意作為證據，法院審酌該言詞陳述或書面陳述作成時
    之情況，認為適當者，亦得為證據。』、『當事人、代理人
    或辯護人於法院調查證據時，知有第一百五十九條第一項不
    得為證據之情形，而未於言詞辯論終結前聲明異議者，視為
    有前項之同意。』，其立法理由在於傳聞證據未經當事人之
    反對詰問予以核實，乃排斥其證據能力。惟當事人如放棄對
    原供述人之反對詰問權，於審判程序表示同意該等傳聞證據
    可作為證據，此時，法院除認該傳聞證據欠缺適當性外，自
    可承認其證據能力。又當事人、代理人或辯護人於調查證據
    時，知有刑事訴訟法第一百五十九條第一項不得為證據之情
    形，卻表示『對於證據調查無異議』、『沒有意見』等意思
    ，而未於言詞辯論終結前聲明異議者，應視為已有將該等傳
    聞證據採為證據之同意。」（詳最高法院九十四年度台上字
    第二九七六號判決意旨）。經查本案被告甲○○及檢察官於
    本院準備程序期日、審判期日，對本案之全部證據，未表示
    對證據能力有爭執，復於審判期日就本院一一提示之證據於
    言詞辯論終結前，均未就所調查之證據主張有刑事訴訟法第
    一百五十九條第一項不得為證據之情形，是參照上開最高法
    院判決要旨，本案經調查之證據均有證據能力，合先敘明。
貳、實體部份：
一、本件聲請簡易判決處刑意旨略以：被告甲○○明知甲基安非
    他命（聲請簡易判決處刑書誤載為安非他命）係毒品危害防
    制條例所明定之第二級毒品，不得持有，竟於某不詳時間地
    點，自某姓名年籍不詳之人處，收受甲基安非他命一包毛重
    ０．四五四公克而持有，嗣於民國九十四年六月二日晚間二
    十一時三十分許，為盤查警員在其步行出之桃園縣桃園市○
    ○路六十之四十八號之公廁內垃圾桶裡查獲上開毒品，因認
    被告甲○○所為涉犯違反毒品危害防制條例第十一條第二項
    之持有第二級毒品罪嫌云云。
二、按犯罪事實應依證據認定之，無證據不得推定其犯罪事實，
    刑事訴訟法第一百五十四條第二項定有明文。又認定犯罪事
    實所憑之證據，雖不以直接證據為限，間接證據亦包括在內
    ，然而無論直接或間接證據，其為訴訟上之證明，須於通常
    一般之人均不致有所懷疑，而得確信其為真實之程度者，始
    得據為有罪之認定，倘其證明尚未達到此一程度，而有合理
    之懷疑存在時，事實審法院在心證上無從為有罪之確信，自
    應為無罪之判決，最高法院七十六年台上字第四九八六號判
    例亦有明揭。
三、檢察官認被告甲○○涉犯持有第二級毒品罪嫌，無非以上揭
    事實，有查獲警員劉勵新及洪國鈞之職務報告一紙在卷可稽
    ，又扣案之物品經送請行政院衛生署管制藥品管理局鑑定，
    檢驗結果為第二級毒品甲基安非他命，有該局管檢字第０九
    四０００六四二五號檢驗成績書附卷可稽，另被告甲○○並
    稱未有施用毒品一情，經核其案發後所採尿液鑑定結果，確
    未檢出安非他命類藥物反應，有臺灣尖端先進生技醫藥股份
    有限公司濫用藥物檢驗報告一紙附卷足佐，堪信為真實，故
    被告甲○○持有查獲甲基安非他命而未施用之事實，應足認
    定等資為論據。
四、訊據被告甲○○固坦承有於九十四年六月二日晚間二十一時
    三十分許，前往桃園縣桃園市○○路六十之四十八號之公廁
    ，及其後警員劉勵新、洪國鈞有在該公廁內找到扣案之第二
    級毒品甲基安非他命等情，惟堅決否認有何持有上開第二級
    毒品甲基安非他命之犯行，辯稱：扣案的毒品不是我的，那
    是警員栽贓的，我不曉得為何公廁的垃圾桶內有毒品，我上
    完廁所就出來了，我靠撿寶特瓶過日子，我連侵占遺失物被
    法院判五千元的罰金都繳不出來，哪有錢去買毒品等語。
五、經查：
（一）聲請簡易判決處刑書之犯罪事實欄係記載警員在公廁之垃
      圾桶裡扣得扣案之第二級毒品甲基安非他命，並佐以警員
      劉勵新、洪國鈞之職務報告亦記載扣案第二級毒品係在公
      廁之垃圾桶內找到毒品而認被告甲○○所辯不足採信，此
      有檢察官聲請簡易判決處刑書多紙在卷可稽，惟經傳喚本
      案之查獲警員劉勵新、洪國鈞到庭後，二人卻結證稱當日
      在舊遠東處執行專案肅毒勤務，因經常有毒犯在該處公廁
      內施用毒品，故前往該公廁查緝，因該公廁內設有二間廁
      所，到達後一間有人在使用，一間無人在使用，遂由警員
      劉勵新先進入無人使用之那間查看，後等十五鐘後，被告
      甲○○自有使用的那間出來後，卻往另一間已查緝過的那
      間廁所跑並鎖上門，警員劉勵新遂去敲門要被告甲○○開
      門，之後等被告甲○○出來後即對被告甲○○進行盤查，
      並再次進入該間廁所內查看，結果即在該間廁所內天花板
      找到扣案之甲基安非他命，找到該包毒品甲基安非他命後
      ，警員劉勵新即對在廁所外等候之警員洪國鈞告知毒品甲
      基安非他命係在天花板之夾層內搜獲等事實，此有證人劉
      勵新（詳本院九十四年度桃簡字第二二０一號卷九十四年
      十二月十九日訊問筆錄第一頁至第二項稱：「（問：九十
      四年六月二日十八時在桃園市○○路六十之四八號前為何
        查獲被告持有毒品，詳情？）我跟洪國鈞是專案肅毒勤
      務，我們知道舊遠東附近尤其是該公廁內，經常有毒犯在
      那邊吸毒，我們那天進去裡面看，該公廁有兩間，一間有
      人使用，一間沒有人使用，我先到沒有人使用的那間進入
      查看垃圾桶及天花板，看有無可疑的毒品或相關的吸食工
      具，並且聽聽看隔壁那間有無正常使用（被告在隔壁那間
      ），因為無異常的聲音，我們就在外面等，等被告出來之
      後再進行盤查。約過了十五分鐘後，被告就出來，並往另
      外一間跑，並且鎖上門，我們就馬上去敲門叫他開門，被
      告答稱有人在用廁所，我就說你不是剛剛在隔壁上廁所，
      現在又跑來這間，被告答稱他在隔壁那間上不出來，我們
      就等他出來之後就由洪國鈞對被告進行盤查，請他出示證
      件，我再進去廁所內，就在天花板上找到扣案的安非他命
      。（問：你們最先盤查扣得安非他命的廁所是否有仔細查
      看，天花板上有無毒品？）有，並且我們有帶手電筒，在
      被告出來後，翻開天花板就看到了。」等語）及證人洪國
      鈞（詳本院九十四年度桃簡字第二二０一號卷九十四年十
      二月十九日訊問筆錄第二頁至第三項稱：「（問：六月二
      日十八時，有跟劉勵新前往桃園市○○路六十之四十八號
      的公廁內查獲被告？詳情？）有，當時是由劉勵新進入廁
      所裡面並於兩間廁所查看，我距離他只有三十公分，進入
      廁所查看的人是劉勵新。劉勵新先進入沒人使用的廁所查
      看後，我問他有沒有發現可疑的東西，他說沒有，然後被
      告就從另外一間出來，我只有聽到開門的聲音，劉勵新上
      前我跟上去，劉表示被告進入另外一間，後來劉請他出來
      ，過了很久被告才開門出來，劉請他出示證件，我站在要
      進入廁所的門口，我查看他的證件，劉就進入廁所查看有
      無被告留在廁所的東西，等到發現後就把被告帶去派出所
      。（問：是在何處發現被告留的東西？）是劉勵新跟我講
      之後我才知道在天花板的夾層內，因為當時我在盤查被告
      的身分。」等語）二人於本院九十四年十二月十九日結證
      之訊問筆錄在卷可稽，準此，如證人劉勵新、洪國鈞二人
      於本院結證之情節為真實，則證人劉勵新、洪國鈞二人於
      九十四年六月二日晚間二十一時三十分許，在公廁查獲扣
      案之第二級毒品甲基安非他命時，即已知悉查獲扣案之第
      二級毒品甲基安非他命係在公廁天花板之夾層內所搜獲，
      然其二人卻於其後之九十四年六月三日在桃園縣政府警察
      局桃園分局同安派出所內製作之職務報告內記載「員警接
      獲線報於九十四年六月二日十八時接獲在桃園縣桃園市○
      ○路六十之四十八號之公廁內，有人涉嫌販賣及吸食毒品
      ，職劉勵新、洪國鈞即著便衣前往查看，於九十四年六月
      二日二十一時許已勘查過公廁內左右共二間，未發現有毒
      品，即在外埋伏，至二十一時三十分許發現犯嫌甲○○進
      入公廁左側那一間，約三分鐘後，馬上又轉至另一間，職
      發現可疑即上前盤查（其間並無任何人再進入公廁內），
      在公廁『垃圾桶』內查獲安非他命乙包，全案帶回依法偵
      辦。謹呈桃園地方法院檢察署報告人巡佐劉勵新、警員洪
      國鈞。」（詳九十四年度毒偵字第三一三二號卷第十四頁
      ），檢察官並據以起訴於公廁垃圾桶內扣得之第二級毒品
      甲基安非他命係被告甲○○所持有，綜上，足見證人劉勵
      新、洪國鈞於本院結證之情節與其先前所呈之職務報告不
      符，顯互相矛盾而有疵瑕。
（二）經以證人劉勵新、洪國鈞二人之職務報告質問二人查明既
      於公廁之天花板夾層內查獲扣案第二級毒品甲基安非他命
      ，為何於職務報告內如此記載，證人劉勵新則答稱係屬筆
      誤（詳本院九十四年度桃簡字第二二０一號卷九十四年十
      二月十九日訊問筆錄第三頁至第四頁證人劉勵新稱：「（
      問：你向本院結證稱於廁所天花板夾層內發現扣案的安非
      他命一包，為何於九十四年六月三日的報告稱是在公廁的
      垃圾桶內查獲安非他命？提示並告以要旨）因為我查獲的
      時候是在天花板的夾層，後來因為我人不舒服先回去，報
      告是洪國鈞打的是他的筆誤。（問：既如此，洪國鈞剛才
      方稱你有跟他講是在天花板的夾層內起獲，為何他的報告
      仍記載是在垃圾桶內起獲？）當天查獲後我們就回來了，
      我跟他講我們查獲東西了，因為人不舒服就回去了，請他
      一個人處理。」等語），然觀諸證人洪國鈞對被告甲○○
      於查獲後之翌日即九十四年六月三日警詢筆錄卻猶仍然以
      扣案物係在公廁之垃圾桶內查獲係何人所有而對被告甲○
      ○製作筆錄，亦有被告甲○○九十四年六月三日調查筆錄
      在卷可參（詳九十四年度毒偵字第三一三二號卷第九頁稱
      ：「（問：於何時？在何地？如何查獲？）警方於九十四
      年六月二日二十一時三十分許，在桃園縣桃園市○○路六
      十之四十八號前被警方查獲，當時我在桃園縣桃園市○○
      路六十之四十八號內公廁，此時就有二名便服警察出示證
      件並盤檢我，警方於我出來時在『垃圾桶』內查獲一包安
      非他命（含袋毛重０．四公克），但我進去之前『垃圾桶
      』內並無該一包安非他命毒品（含袋毛重０．四公克）然
      後警察就將我帶回派出所並製作筆錄。」等語），則證人
      所稱當時係筆錄始會如此記載職務報告倘係為真，又何以
      於製作被告甲○○警詢筆錄猶就扣案物係於公廁之垃圾桶
      起獲而質問被告甲○○，顯見證人所稱筆誤乙節，是否真
      實，即非無疑。
（三）又本件扣案之第二級毒品甲基安非他命姑不論係依證人劉
      勵新、洪國鈞之職務報告上所載於公廁之垃圾桶內起獲，
      抑或係證人劉勵新、洪國鈞於本院結證之情節則係於公廁
      之天花板夾層內取獲，然上開內容皆非於被告甲○○身上
      所查獲扣得，惟證人劉勵新、洪國鈞於當日即九十四年六
      月二日晚間二十一時二十五分至三十分許之桃園縣政府警
      察局桃園分局扣押筆錄卻記載係於被告甲○○身上進行搜
      索而起獲（詳九十四年度毒偵字第三一三二號卷第十五頁
      ），復於桃園縣政府警察局桃園分局偵破毒品案案情摘要
      表內亦記載「．．．．七、偵破經過：警方於上計時、地
      發現一名男子甲○○形跡可疑，警方即盤查甲○○，警方
      當場發現犯嫌甲○○持有二級毒品安非他命（含袋毛重共
      ０．四公克），警方當場查獲並逮捕甲○○，全案依法移
      請偵辦。」（詳九十四年度毒偵字第三一三二號卷第六頁
      ），上開二份文書內容卻又記載扣案之第二級毒品甲基安
      非他命係於被告甲○○身上所起獲而持有，再以上開內容
      質諸證人劉勵新、洪國鈞，二人則答以「這是疏失」等語
      ，亦有本院九十四年十二月十九日訊問筆錄附卷可稽（詳
      本院九十四年度桃簡字第二二０一號卷九十四年十二月十
      九日訊問筆錄第四頁稱：「（問：提示偵查卷第十五頁，
      為何於扣押筆錄上記載是從被告身上起獲毒品的？）這是
      疏失。」等語），則揆諸前開說明，證人劉勵新、洪國鈞
      既係於公廁之天花板夾層內起獲扣案第二級毒品甲基安非
      他命，又何以於職務報告與對被告甲○○之警詢筆錄皆記
      載係於公廁之垃圾桶內所取獲，另又何以於桃園縣政府警
      察局桃園分局扣押筆錄與桃園縣政府警察局桃園分局偵破
      毒品案案情摘要表皆記載係於被告甲○○身上所起獲而扣
      得，顯與常情有違。
（四）被告甲○○從未有何經施用毒品而觀察勒戒或強制戒治之
      情形，此有被告甲○○臺灣桃園地方法院檢察署刑案資料
      查註紀錄表及臺灣高等法院被告全國前案紀錄表在卷可稽
      ，又被告甲○○查獲當日經採取其尿液經送驗結果，亦未
      發現有何施用毒品之跡證，檢察官並因此於九十四年七月
      七日以九十四年度毒偵字第三一三二號案件為不起訴處分
      ，除為聲請簡易判決處刑書內所詳載外，並有桃園縣政府
      警察局桃園分局被採尿人姓名編號對照表（詳九十四年度
      毒偵字第三一三二號卷第三二頁，載被告甲○○九十四年
      六月三日三時採尿，尿瓶編號Ｄ九四一六四五）、臺灣尖
      端先進生技醫藥股份有限公司濫用藥物檢驗報告（詳九十
      四年度毒偵字第三一三二號卷第四三頁，載以氣相層析質
      譜儀（ＧＣ／ＭＳ）確認檢驗結果為安非他命及甲基安非
      他命均陰性，尿液檢體編號Ｄ九四一六四五）及臺灣桃園
      地方法院檢察署九十四年度毒偵字第三一三二號不起訴處
      分書（詳九十四年度毒偵字第三一三二號卷第四四頁）附
      卷可參，另被告甲○○前確曾因侵占遺失物案件，經本院
      於九十四年三月三十一日以九十四年度桃簡字第五五二號
      刑事簡易判決判處罰金五千元，如易服勞役以三百元折算
      一日，嗣因無法繳納罰金而在監執行完畢等情，除據被告
      甲○○供明在卷外，本院因本案通緝被告甲○○後，復係
      因被告甲○○無法繳納前開罰金在監執行而撤銷通緝後提
      訊被告甲○○，亦有本院九十四年十二月十二日訊問筆錄
      在卷可參，準此，並無任何證據證明被告甲○○有何持有
      毒品之原因，況參諸扣案之第二級毒品甲基安非他命，送
      驗前其實稱毛重０．四五四公克等情，亦有行政院衛生署
      管制藥品管理局管檢字第０九四０００六四二五號檢驗成
      績書（詳九十四年度毒偵字第三一三二號卷第八頁）在卷
      可佐，其價格不匪，被告甲○○所辯靠撿寶特瓶過日子，
      連法院判處罰金的錢都無法繳納，哪有錢去買毒品乙節，
      應為真實，尚可採信。
（五）被告甲○○經本院通緝到案後，緝獲之警局即嘉義縣警察
      局水上分局並未對被告甲○○採取尿液進行鑑驗，亦據本
      院向該分局查證屬實，有本院辦理刑事案件電話紀錄查詢
      表附卷可稽（詳本院九十四年度桃簡字第二二０一號卷，
      載該分局警員表示逮捕通緝犯甲○○時沒有對其進行採尿
      ），其後本院命法警採取被告甲○○之十指指紋後併同扣
      案之第二級毒品甲基安非他命送內政部警政署刑事警察局
      鑑定，請該局就該第二級毒品甲基安非他命的外包袋與被
      告甲○○指紋進行比對，其結果為「送鑑資料：包含外袋
      之安非他命（毛重０．四公克）、指紋登記卡一張。鑑驗
      方法：氰丙烯酸酯法、指紋特徵點比對法。鑑驗結果：送
      鑑包含外袋之安非他命（毛重０．四公克），經化驗後檢
      視結果，未發現可資比對之指紋。」，亦有內政部警政署
      刑事警察局九十五年二月十四日刑紋字第０九五００一九
      二０五號鑑驗書在卷可參，綜上所述，本件被告甲○○確
      無任何施用或持有毒品之跡象，自難以扣案之物經鑑定結
      果發現確係第二級毒品甲基安非他命而遽以推論被告甲○
      ○持有第二級毒品。
    綜上所述，檢察官據以起訴被告甲○○之警員劉勵新、洪國
    鈞職務報告，非惟與二人於本院結證之內容不符，且與其二
    人所製作之扣押筆錄、偵破毒品案案情摘要表亦不相符合，
    自難遽加採信，另扣案之第二級毒品甲基安非他命縱係於該
    公廁內所起獲且確係第二級毒品甲基安非他命，然證人劉勵
    新、洪國鈞業於本院結證稱因當日執行肅毒勤務，知道舊遠
    東附近尤其是該公廁內經常有毒犯在那邊吸毒（詳本院九十
    四年度桃簡字第二二０一號卷九十四年十二月十九日訊問筆
    錄二頁），則上揭扣案毒品是否係他人施用毒品後所棄置，
    即非無疑，況被告甲○○並無任何持有前開毒品之原因，本
    院復將前開扣案毒品與被告甲○○指紋卡併送內政部警政署
    刑事警察局鑑定，亦無法證明有被告甲○○之指紋留於其上
    ，另觀諸扣案第二級毒品甲基安非他命價格不匪，被告甲○
    ○連侵占遺失物遭本院判刑之罰金都無法繳納，又如何有錢
    去購買毒品。是以並無任何明確之積極證據足以證明被告甲
    ○○有何持有第二級毒品之犯行，本件核屬不能證明被告甲
    ○○犯罪，自應為無罪之諭知。又按刑事訴訟法第四百五十
    一條第一項、第三項規定，聲請簡易判決處刑者，與起訴有
    同一之效力，本件既應諭知無罪，依刑事訴訟法第四百五十
    二條之規定，即不能逕依簡易判決處刑而應改依通常程序審
    判，併予敘明。
據上論斷，應依刑事訴訟法第四百五十二條、第三百零一條第一
項，判決如主文。
本案經檢察官蔡孟利到庭執行職務。
中    華    民    國    95    年    3     月    27    日
              刑事第一庭    審判長法  官  曾淑華
                                  法  官  黃梅淑
                                  法  官  朱美璘
以上正本證明與原本無異。
如不服本判決，應於判決送達後10日內向本院提出上訴狀。
                                  書記官  陳奕珽
中    華    民    國    95    年    3     月    27    日


司法院資訊處製作；財團法人民間司法改革基金會備份。
